【裁判字號】    95,交聲,769
【裁判日期】    951225
【裁判案由】    聲明異議
【裁判全文】
臺灣臺南地方法院交通事件裁定         95年度交聲字第769號
原處分機關  交通部公路總局嘉義區監理所臺南監理站
受處分人
即異議人    甲○○
                      10號
上列受處分人因違反道路交通管理處罰條例案件，對於交通部公
路總局嘉義區監理所臺南監理站民國95年5月22日所為之裁決處
分（處分案號：嘉監南字第裁74-M00000000號），聲明異議，本
院裁定如下：
    主  文
原處分關於罰鍰新臺幣肆萬伍仟元部分撤銷。
上開撤銷部分甲○○不罰。
    理  由
一、本件聲明異議意旨略以：受處分人即異議人甲○○被警舉發
    於民國95年5月6日18時25分許，駕駛牌照號碼TLO-827號輕
    機車，在臺南縣永康市○○街2之1號前，「酒精濃度標準值
    為0.25mg/l，經酒測器測試為0.75mg/l，超過0.50mg/l（禁
    駛）」，經臺南監理站以上開裁決書，依94年12月28日修正
    公布，95年7月1日施行前之道路交通管理處罰條例第35條第
    1項第1款（裁決時之舊法）及違反道路交通管理事件統一裁
    罰標準表之規定，裁處異議人罰鍰新臺幣4萬5千元，並吊扣
    駕駛職照12個月在案。惟查異議人於95年7月18日經鈞院95
    年度交簡字第1511號刑事簡易判決，判處罰金1萬5千元（即
    新臺幣4萬5千元）。按行政罰法第26條第一項規定：「一行
    為同時觸犯刑事法律及違反行政法上義務規定者，依刑事法
    律處罰之。」基於行政罰法第26條一事不二罰之原則，異議
    人對於臺南監理站所為有關罰鍰新臺幣4萬5千元部分之裁決
    處分不服，為此聲明異議。
二、按汽車駕駛人，駕駛汽車經測試檢定酒精濃度超過規定標準
    者，處新臺幣1萬5千元以上6萬元以下罰鍰，並當場移置保
    管該汽車及吊扣其駕駛執照1年；因而肇事致人受傷者，並
    吊扣其駕駛執照2年；致人重傷或死亡者，吊銷其駕駛執照
    ，並不得再考領，94年12月28日修正，95年7月1日施行前之
    舊道路交通管理處罰條第35條第1項第1款定有明文。次按汽
    車駕駛人飲用酒類後其吐氣所含酒精濃度超過每公升0.25毫
    克（mg/dl）者，不得駕車，道路交通安全規則第114條第2
    款定有明文。又服用毒品、麻醉藥品、酒類或其他相類之物
    ，不能安全駕駛動力交通工具而駕駛者，處1年以下有期徒
    刑、拘役或3萬元以下罰金，刑法第185條之3亦定有明文。
三、經查：
(1)、本件受處分人即異議人甲○○被警舉發於95年5月6日18時25
    分許，駕駛牌照號碼TLO-827號輕機車，在臺南縣永康市○
    ○街2之1號，「酒精濃度標準值0.25mg/l，酒精器測試為
    0.75mg/l，超過0.50mg/l（禁駛）」之事實，有臺南縣警察
    局95年5月6日南縣警交字M00000000號舉發違反道路交通管
    理事件通知單附卷可稽。
(2)、按行政罰法於94年2月5日公布，於95年2月5日施行，該法第
    26條第1項規定：「一行為同時觸犯刑事法律及違反行政法
    上義務規定者，依刑事法律處罰之。但其行為應處以其他種
    類行政罰或得沒入之物而未經法院宣告沒收者，亦得裁處之
    」。是一行為同時觸犯刑事法律及違反行政法上義務規定者
    ，由於刑罰與行政罰同屬對不法行為之制裁，而刑罰之懲罰
    作用較強，實無一事二罰再處罰鍰之必要，依行政罰法第26
    條第1項前段規定，應以刑事責任之處理為優先，原則上應
    依刑事法律處以刑事罪刑，行政機關不得再處以行政罰。但
    罰鍰以外之沒入或其他種類行政罰，因具維護公共秩序之作
    用，仍應併予裁處，因此行政罰法第26條第1項但書規定：
    「但其行為應處以其他種類行政罰或得沒入之物而未經法院
    宣告沒收者，行政機關亦得裁處之」。又行為如經檢察官為
    不起訴處分確定或經法院為無罪、免訴、不受理、不付審理
    之裁判確定，行政罰之裁處即無一事二罰之疑慮，故政罰法
    第26條第2項規定：「前項行為如經不起訴處分或為無罪、
    免訴、不受理、不付審理之裁判確定者，得依違反行政法上
    義務規定裁處之」。
(3)、查異議人甲○○因上開酒醉駕車因而肇事致人受傷，經臺灣
    臺南地方法院檢察署檢察官於95年6月5日以95年度偵字第
    8630號聲請簡易判決處刑書，向本院（玄股承辦）聲請簡易
    判決處刑，經本院於95年6月30日以95年度交簡字第1511號
    刑事簡易判決判處林志成罰金一萬五千元，如易服勞役，以
    3百元折算壹日，並於95年9月20日判決確定，有上開聲請簡
    易判決處刑書、刑事簡易判決判書及臺灣高等法院被告前案
    紀錄表各1份附卷可稽。是依行政罰法第26條第1項前段規定
    ：「一行為同時觸犯刑事法律及違反行政法上義務規定者，
    依刑事法律處罰之」及行政罰法第第26條第2項規定：「前
    項行為如經不起訴處分或為無罪、免訴、不受理、不付審理
    之裁判確定者，得依違反行政法上義務規定裁處之。」所揭
    示之「一事不二罰」及「刑事程序優先行政程序處理原則」
    ，臺南監理站本應遵守上開規定，於刑事判決確定前，不得
    就本件交通違規罰鍰部分裁決，惟臺南監理站竟於刑事判決
    確定前，於95年5月22日即裁決異議人應繳罰鍰新臺幣4萬5
    千元，其該部分之裁決處分，顯然違法。
四、綜上所述，異議人之異議為有理由。原處分裁處異議人罰鍰
    新臺幣4萬5千元部分，於法不合，應由本院裁定將該部分之
    處分撤銷，並諭知該撤銷之部分不罰，以資適法。
五、據上論斷，應依道路交通案件處理辦法第19條，裁定如主文
    。
中    華    民    國    95    年    12    月    25    日
                              交通法庭法  官  林勝利
以上正本證明與原本無異
如不服本裁定應於送達後5日內向本院提出抗告狀
                                書記官  陳金堂
中    華    民    國    95    年    12    月    25    日


司法院資訊處製作；財團法人民間司法改革基金會備份。
